臺灣新竹地方法院民事簡易判決  
110年度竹簡字第90號
原      告  聯邦商業銀行股份有限公司

法定代理人  李憲章  


訴訟代理人  鄭明輝  
被      告  徐鵬凱  

            許瑞玲  


上列當事人間撤銷贈與行為等事件，本院於民國110年3月30日辯
論終結，判決如下：
    主      文
被告間就附表所示之不動產於民國一○九年五月二十日以贈與為
原因之債權行為及於民國一○九年六月四日所為所有權移轉登記
之物權行為，均應予撤銷。
被告許瑞玲應將如附表所示之不動產於民國一○九年六月四日以
贈與為原因所為之所有權移轉登記塗銷，並回復登記為被告徐鵬
凱所有。
訴訟費用由被告負擔。
    事實及理由
壹、程序方面：
一、按不變更訴訟標的，而補充或更正事實上或法律上之陳述者
    ，非為訴之變更或追加，民事訴訟法第256 條定有明文。本
    件原告起訴聲明原為：⑴被告間就附表所示之不動產（下稱
    系爭不動產）於民國109年5月20日以贈與為原因之債權行為
    ，及於109年6月4日所為移轉所有權登記之物權行為，均應
    予撤銷；⑵被告許○○應將系爭不動產，於109年6月4日所為之
    所有權移轉登記予以塗銷，並回復登記為被告徐鵬凱所有。
    嗣於109 年12月14日具狀更正被告許○○之姓名為「許瑞玲」
    （見本院卷第37頁），原告上開所為被告姓名之更正，僅係
    補充或更正事實上之陳述者，非為訴之變更或追加，首應敘
    明。
二、被告徐鵬凱經合法通知，未於言詞辯論期日到場，核無民事
    訴訟法第386 條各款所列情形，爰依原告之聲請，由其一造
    辯論而為判決。
貳、實體方面：
一、原告主張：被告徐鵬凱前積欠原告信用卡債務新臺幣（下同
    ）62,487元、利息及違約金未清償，經原告對被告徐鵬凱取
    得臺灣桃園地方法院（下稱桃園地院）所核發94年度執字第
    27384號債權憑證。詎被告徐鵬凱已無法清償前揭債務，竟
    於109年5月20日以贈與為原因，無償將其名下所有之系爭不
    動產移轉登記予其母即被告許瑞玲所有，致被告徐鵬凱整體
    財產減少，原告前開債權有不能受償之虞。被告間上開贈與
    之無償行為及所有權移轉登記行為，顯係有害於原告之債權
    ，原告就此詐害債權之行為，爰依民法第244 條第1 項、第
    4 項之規定，請求將被告間所為之債權及物權行為予以撤銷
    ，被告許瑞玲並應將109年6月4日所為之所有權移轉登記行
    為予以塗銷等語。並聲明：如主文第1、2項所示。
二、被告則以：
　㈠被告許瑞玲：被告徐鵬凱欠伊很多錢，系爭不動產尚不足抵
    償被告徐鵬凱對伊之債務，本件非無償贈與等語置辯。並聲
    明：原告之訴駁回。
　㈡被告徐鵬凱未於言詞辯論期日到場，亦未提出書狀作何聲明
    或陳述。
三、得心證之理由：㈠
  ㈠原告主張被告徐鵬凱積欠原告62,487元、利息及違約金未清
    償，原告已取得桃園地院94年度執字第27384號債權憑證，
    而被告徐鵬凱於109年5月20日以贈與為原因，將其所有之系
    爭不動產移轉登記予被告許瑞玲，並於109年6月4日完成登
    記之事實，業據其提出桃園地院94年度執字第27384號債權
    憑證、系爭不動產登記謄本暨異動索引等為證，並經本院向
    新竹市地政事務所調取系爭不動產之所有權移轉登記相關資
    料查核屬實。被告許瑞玲到庭對此未加爭執，被告徐鵬凱經
    相當時期受合法通知，未於言詞辯論期日到場爭執，亦未提
    出書狀作何抗辯，本院依證據調查之結果及斟酌全辯論意旨
    ，堪認原告此部分之主張為真實。
  ㈡按民法第244條第1項之撤銷訴權，依同法第245條規定，自債
    權人知有撤銷原因時起，1年間不行使而消滅。該項法定期
    間為除斥期間，其時間經過時權利即告消滅。此項除斥期間
    有無經過，縱未經當事人主張或抗辯，法院亦應先為調查認
    定，以為判斷之依據（最高法院85年台上字第1941號判決意
    旨參照）。經查，系爭不動產原為被告徐鵬凱所有，於109
    年5月20日贈與予被告許瑞玲，並於109年6月4日辦畢以贈與
    為原因之所有權移轉登記，此有系爭不動產登記謄本、異動
    索引、土地建物所有權贈與移轉契約書、土地登記申請書、
    財政部北區國稅局贈與稅免稅證明書等附卷可考。而依原告
    所提出系爭不動產登記謄本，其上所載查詢列印日期為109
    年9月22日，堪認原告於109年9月22日知悉有撤銷原因，而
    原告於109年10月23日提起本件訴訟，有民事起訴狀上本院
    收文章足參，是原告行使民法第244條第1項之撤銷權尚未逾
    1年期間，認屬合法，合先敘明。
　㈢次按當事人主張有利於己之事實者，就其事實有舉證之責任
    ，民事訴訟法第277條著有明文。又負舉證責任之一方對於
    自己主張之事實提出證據，如已足使法院心證形成達證據優
    勢或明晰可信之程度時，即可認有相當之證明，其舉證責任
    已盡，應轉由他方負舉證之責。如他方對其主張於抗辯之事
    實，並無確實證明方法或僅以空言爭執者，不足以動搖法院
    原已形成之心證者，即應認定其抗辯事實之非真正，而應為
    他方不利益之裁判（最高法院96年度台上字第808號判決、9
    5年度台上字第1808號判決意旨供參）。被告許瑞玲雖抗辯
    被告徐鵬凱無力償還對其之債務，被告2人乃約定由被告徐
    鵬凱將系爭不動產所有權移轉登記予被告許瑞玲抵償云云，
    然未提出任何證據可佐其說，則被告許玲抗辯系爭不動產所
    有權之移轉非無償行為云云，尚難採信。被告間既以贈與為
    原因辦理系爭不動產之所有權移轉登記，被告許瑞玲又未能
    證明被告2人間就系爭不動產所為之所有權移轉行為係屬有
    償，則原告主張被告間移轉系爭不動產所有權之行為為贈與
    之無償行為，應可採信。
　㈣再按「債務人所為之無償行為，有害及債權者，債權人得聲
    請法院撤銷之」，「債權人依第1 項或第2 項之規定聲請法
    院撤銷時，得並聲請命受益人或轉得人回復原狀」，民法第
    244條第1 項及第4 項前段分別定有明文。又「債權人行使
    民法第244 條規定之撤銷權，以債務人之行為有害及債權，
    為其要件之一。此之所謂害及債權，乃指債務人之行為，致
    積極的減少財產，或消極的增加債務，因而使債權不能獲得
    清償之情形」（參照最高法院81年度台上字第207 號判決意
    旨）。蓋債務人所有之財產，除對於特定債權人設有擔保物
    權外，應為一切債務之總擔保，倘債務人將財產贈與他人，
    對於普通債權人，即難謂無詐害行為。揆諸前開規定及說明
    ，被告徐鵬凱之所有財產，乃係其所負一切債務之總擔保，
    然被告徐鵬凱對於原告所負之上開債務未清償前，將其所有
    系爭不動產於109年5月20日無償贈與被告許瑞玲，及於109
    年6月4日以贈與為原因移轉登記予被告許瑞玲時，業已積欠
    原告62,487元及利息、違約金未償，有原告提出之上開債權
    憑證可按。而被告徐鵬凱於107、108年度之全年總所得收入
    分別為零元、74,880元，名下財產僅有西元1989年、1993年
    之中古車2輛，財產總額為0 元，有被告徐鵬凱之108年度稅
    務電子閘門財產所得調件明細表在卷可參（見本院卷第63至
    69頁）。又依被告徐鵬凱之勞保投保資料可知，被告徐鵬凱
    於109年1月15日從訴外人大席保全股份有限公司辦理勞保退
    保，迄109年12月1日始再加保(見本院卷第143頁)，足見被
    告徐鵬凱為前述贈與行為、所有權移轉登記行為時，應係無
    業狀態。再者，依財團法人金融聯合徵信中心會員報送信用
    卡資料明細所載，自105年起至109年12月止，被告徐鵬凱不
    僅積欠原告前揭信用卡債務，另積欠訴外人花旗銀行52,371
    元之信用卡債務。綜上各情，堪認被告2人間就附表所示不
    動產所為之贈與無償行為及所有權移轉登記行為，均足使債
    權人即原告之債權陷於清償不能、或困難或遲延之狀態，係
    積極的減少其財產，使得原告之債權不能由系爭不動產獲得
    任何程度之清償，而屬有害原告之債權。從而，原告依前開
    規定，訴請撤銷被告2人間就系爭不動產之無償贈與債權行
    為及所有權移轉物權行為，並請求被告許瑞玲將所有權移轉
    登記予以塗銷，回復為被告徐鵬凱所有，即非無據。 　　
四、綜上所述，原告依民法第244條第1項及第4項之規定，訴請
    撤銷被告間就系爭不動產所為之贈與債權行為及所有權移轉
    登記物權行為，並請求被告許瑞玲塗銷上開所有權移轉登記
    ，回復為被告徐鵬凱所有，洵屬有據，應予准許。
五、本件固係依民事訴訟法第427 條適用簡易程序所為被告敗訴
    之判決，惟其性質非命被告為財產上之給付，不適宜宣告假
    執行，併此敘明。
六、因本案事證已臻明確，兩造其餘主張陳述及所提之證據，均
    毋庸再予審酌，附此敘明。　　
七、訴訟費用負擔之依據：民事訴訟法第78條、第85條第1 項前
    段。
中　　華　　民　　國　　110 　年　　4 　　月　　23　　日
                  新竹簡易庭  法  官  李珮瑜
以上正本證明與原本無異。
如不服本判決，須於判決送達後20日內向本庭提出上訴狀（應按
他造當事人之人數附繕本）；如委任律師提起上訴者，應一併繳
納上訴審裁判費。
中　　華　　民　　國　　110 　年　　4 　　月　　23　　日
                              書記官  蕭宛琴
　　　　　　　　　　　　　　　
 附表：
編號 類別 不動產  １ 土地 新竹市○區○○段00地號（面積：83平方公尺，權利範圍4分之1）。  ２ 建物 新竹市○區○○段000○號【門牌：新竹市○區○○路000巷0號（起訴狀誤載為344巷），主要建材：加強磚造，層數：二層，總面積106.4平方公尺，附屬建物：陽台（面積8平方公尺）、平台（面積8平方公尺）、屋頂突出物（面積6.59平方公尺），權利範圍：4分之1】。